臺灣桃園地方法院刑事判決　　　　　　100年度簡上字第443號
上　訴　人
即　被　告　曾富宏
上列上訴人即被告因傷害等案件，不服本院民國100 年6 月28日
100 年度壢簡字第729 號刑事簡易判決（聲請簡易判決處刑案號
：100 年度偵字第3767號），提起上訴，本院管轄之第二審合議
庭判決如下：
    主  文
上訴駁回。
    事  實
一、曾富宏前於(一)民國93年間因施用第二級毒品案件，經本院以
    93年度桃簡字第1812號判決判處有期徒刑5 月確定；(二)94年
    間因竊盜案件，經臺灣高等法院以94年度上易字第1810號判
    決判處有期徒刑1 年6 月確定；(三)94年間因施用第一級毒品
    案件，經本院以94年度訴字第1357號判決判處有期徒刑6 月
    確定；(四)94年間因肇事逃逸案件，經本院以94年度交訴字第
    101 號判決判處有期徒刑6 月確定；(五)94年間因贓物案件，
    經本院以95年度壢簡字第151 號判決判處有期徒刑4 月確定
    ；(六)95年間因連續施用第一級毒品案件，經本院以95年度訴
    字第1090號判決判處有期徒刑10月確定；(七)95年間因竊盜案
    件，經本院以95年度易字第779 號判決判處有期徒刑7 月確
    定；(八)95年間因施用第一級毒品案件，經本院以95年度訴字
    第2111號判決判處有期徒刑1 年，上訴後，分別經臺灣高等
    法院以96年度上訴字第587 號判決及最高法院以96年度台上
    字第3728號判決駁回上訴確定。上開(一)至(七)所示之7 罪，嗣
    經本院以96年度聲減字第4482號裁定各減為有期徒刑2 月又
    15日、9月、3月、3月、2月、5月及3月又15日，並就(一)至(四)
    所示之4 罪定應執行刑為有期徒刑1 年，(六)及(七)所示之2 罪
    定應執行刑為有期徒刑7 月確定。惟上開(八)所示之罪經臺灣
    高等法院以96年度聲減字第4494號裁定減為有期徒刑6 月，
    再與上開(六)(七)所示之罪合併定應執行刑為有期徒刑1 年1 月
    確定，並與上開(一)至(四)所示之罪應執行刑有期徒刑1 年及上
    開(五)所示之罪之有期徒刑2 月接續執行，於97年7 月4 日假
    釋出監併付保護管束，迄至97年9 月23日保護管束期滿，假
    釋未經撤銷，其未執行之刑，以已執行論而執行完畢。
二、詎曾富宏仍不知悔改，因認彭聖傑積欠其債務而心生不滿，
    於99年12月19日晚間6 時30分許，由某真實姓名年籍不詳之
    男性友人陪同至桃園縣龍潭鄉○○路54號彭聖傑住處，適彭
    聖傑與其母古秀蓮、其子共3 人在客廳用餐，曾富宏進入後
    ，即走向彭聖傑，並指稱彭聖傑欠伊錢，數到三，要彭聖傑
    還錢云云，因彭聖傑未予回應，曾富宏竟基於傷害之犯意，
    以伊手持之枴杖敲打彭聖傑之左手上臂1 下，致彭聖傑受有
    左肘挫傷瘀血腫5 ×3 公分之傷害。曾富宏又高舉拐杖欲再
    敲打彭聖傑時，古秀蓮見狀，隨即上前攔阻曾富宏，陪同曾
    富宏前來之該名友人亦上前拉開曾富宏，勸曾富宏離開該處
    ，曾富宏於轉身離去前，另基於恐嚇危害安全之犯意，對彭
    聖傑恫稱：「你信不信我現在馬上找人來殺了你和你全家」
    、「你們全家走著瞧，我要找人來殺你們全家」等語，以此
    加害生命之事恐嚇彭聖傑，使彭聖傑心生畏懼，致生危害於
    安全，因而於曾富宏離去後立刻報警處理，並對曾富宏提出
    告訴，始為警查獲。
三、案經彭聖傑訴由桃園縣政府警察局龍潭分局報請臺灣桃園地
    方法院檢察署檢察官偵查後聲請簡易判決處刑。
    理  由
壹、程序事項：
一、按被告以外之人於偵查中向檢察官所為之陳述，除顯有不可
    信之情況者外，得為證據，刑事訴訟法第159 條之1 第2 項
    定有明文。本案證人即告訴人彭聖傑、證人即彭聖傑之母古
    秀蓮於偵查中向檢察官所為之陳述，雖屬傳聞證據，惟現階
    段刑事訴訟法規定檢察官代表國家偵查犯罪、實施公訴，依
    法其有訊問被告、證人及鑑定人之權，證人、鑑定人且須具
    結，而實務運作時，檢察官偵查中向被告以外之人所取得之
    陳述，原則上均能遵守法律規定，不致違法取供，其可信度
    極高，職是，被告以外之人前於偵查中已具結而為證述，除
    反對該項供述得具有證據能力之一方已釋明「顯有不可信之
    情況」之理由外，應認該證人於偵查中之陳述具有證據能力
    。查證人彭聖傑及古秀蓮於偵查中經具結而為證述，嗣於審
    判中經本院傳喚到庭，賦予被告曾富宏行使對質權、反對詰
    問權之機會，則被告之對質詰問權已延緩至審判中確保，復
    經本院審酌該證述作成時之狀況，並無顯不可信之情況存在
    ，且被告亦未釋明該證述有何「顯有不可信之情況」之理由
    ，是依前揭法條規定，證人彭聖傑及古秀蓮於偵查中之陳述
    ，即有證據能力。至證人彭聖傑及古秀蓮於警詢中所為之陳
    述，亦係被告以外之人在審判外之陳述，屬於傳聞證據，而
    被告否認其證據能力，且此部分筆錄核無同法第159 條之 2
    至第159 條之5 等傳聞法則例外規定之情形，是依同法第15
    9 條第1 項之規定，即無證據能力。
二、本案告訴人彭聖傑所提出之陳隆開外科診所診斷證明書，性
    質上為該診所醫師在診斷病人病情後，本於專業知識所開具
    之業務上所製作之證明文書，且其上尚蓋有診所及診治醫師
    之印章，衡情亦無造假之可能，質言之，並無顯不可信之情
    況存在，則依刑事訴訟法第159 條之4 第2 款之規定，亦得
    為證據。被告雖辯稱該診斷證明書係診所所開立，不能作為
    證據云云，惟未指出該診所醫師有何專業資格欠缺或憑信性
    有虞之處，亦未舉出相關證據以供本院調查，是其空言以前
    詞否認該診斷證明書之證據能力，自不足採。
三、除上開所述外，本案認定犯罪事實所引用之本案卷內所有卷
    證資料（包含文書證據、物證等證據），並無證據證明係公
    務員違背法定程式所取得，且被告於本院審理終結前就卷內
    所有之卷證資料之證據能力均表示無意見，又卷內之文書證
    據，亦無刑事訴訟法第159 條之4 之顯有不可信之情況與不
    得作為證據之情形，則依刑事訴訟法第159 條之5 之規定，
    本案認定犯罪事實所引用之本案卷證所有文書證據、物證等
    證據，均有證據能力。
貳、實體事項：
一、訊據被告曾富宏固坦承於上開時間，由友人陪同前往彭聖傑
    上址住處，向彭聖傑催討金錢未果而離去之事實，惟矢口否
    認有何傷害及恐嚇危害安全之犯行，辯稱：因為彭聖傑之前
    對伊恐嚇取財共3 次，第1 次伊有給彭聖傑新臺幣（下同）
    2,000 元，第2 次彭聖傑要伊支付彭聖傑被判刑拘役50日之
    易科罰金，第3 次彭聖傑到伊住處向伊母親說伊欠彭聖傑20
    萬元，但伊只有給彭聖傑第1 次的2,000 元，伊當天去彭聖
    傑住處，係要彭聖傑還伊上開2,000 元，並要彭聖傑不要再
    去恐嚇伊母親，伊問彭聖傑要不要還錢，彭聖傑答稱沒錢，
    伊想要嚇嚇彭聖傑，才用枴杖打彭聖傑，彭聖傑伸手擋，伊
    才打到彭聖傑右下臂，彭聖傑並未受傷，後來伊再舉起枴杖
    ，伊友人及彭聖傑母親就來擋，伊要與友人離開前，伊只有
    說要告彭聖傑恐嚇取財，彭聖傑並非事發當天去驗傷，不能
    證明彭聖傑有受傷云云。經查：
  (一)上開犯罪事實，迭經證人彭聖傑於偵查及本院審理中證稱：
    當天晚間約6 時30分許，伊與母親及小孩正在上址住處用餐
    ，被告突然衝進來，邊走邊指稱伊欠被告錢，何時要還錢，
    數到三要不要還錢，伊不知被告為何說伊欠錢，接著被告數
    到三之時，就直接以其手持之枴杖打伊左上臂1 下，力道很
    大，伊左手拿著的飯盒都因此飛出去，被告要再打第2 下時
    ，被伊母親攔住，被告要離開前，還對著伊說「你信不信我
    現在馬上找人來殺了你和你全家」、「你們全家走著瞧，我
    要找人來殺你們全家」等語，伊覺得很害怕，馬上報警處理
    ，當天伊左手臂有瘀青，隔天醒來發現左手舉不起來，才請
    母親帶伊去診所看醫生等語綦詳（詳見偵卷第59至60頁；本
    院簡上卷第78至81頁）；核與經隔離訊問之證人古秀蓮於偵
    查及本院審理中證稱：當天晚間近6 時30分許，伊買便當回
    家後，與彭聖傑及其子在客廳用餐，被告由友人載來伊住處
    ，被告獨自1 人衝進伊住處客廳，直接問彭聖傑何時要還錢
    ，彭聖傑愣住，被告就數到三，然後以枴杖打彭聖傑左上臂
    1 下，要打第2 下時，伊上前擋住，被告之友人亦進來拉被
    告離開，被告要離去前，還揚言「你信不信我現在馬上找人
    來殺了你和你全家」、「你們全家走著瞧，我要找人來殺你
    們全家」等語，被告離去後，伊與彭聖傑立刻報警處理，當
    天彭聖傑左手上臂有瘀青，伊有幫彭聖傑熱敷等語（詳見偵
    卷第58至59頁；本院簡上卷第81頁反面至83頁）大致相符；
    且彭聖傑於事發後翌（20）日有至陳隆開外科診所門診就醫
    ，經醫師診斷結果，彭聖傑左肘有挫傷瘀血腫5 ×3 公分乙
    節，有陳隆開外科診所99年12月20日出具之診斷證明書1 紙
    （見偵卷第29之1 頁）附卷可稽，則彭聖傑所受傷勢情形與
    彭聖傑及古秀蓮前揭所述被告毆打彭聖傑之方式及部位亦屬
    相當，益徵彭聖傑所指遭被告毆打及恐嚇等情非虛，應可採
    信。
  (二)至被告雖以前詞置辯，惟查：
  1.被告於警詢時即一再否認有出言恐嚇彭聖傑，卻於員警詢問
    ：「當時（99年12月19日18時30分）你是否有傷害彭聖傑？
    」時，答以：「有。」，且進一步自承：伊係拿枴杖打彭聖
    傑手部，彭聖傑所受傷勢伊不清楚等語（詳見偵卷第6 頁）
    ，若非被告確有以枴杖毆打彭聖傑手部成傷，何以被告於警
    詢初始從未辯稱其係打彭聖傑右手，且彭聖傑並未受傷云云
    ，顯與常理有違。雖彭聖傑遲至案發後隔日方至醫院就醫並
    開立診斷證明，惟證人古秀蓮於偵查中證稱：伊當時看到彭
    聖傑左大臂有瘀青，沒流血，伊還幫彭聖傑熱敷等語（詳見
    偵卷第59頁），則彭聖傑於遭被告持枴杖毆打後，確實受有
    左上臂瘀青之傷害，是被告辯稱：彭聖傑當時並未受傷云云
    ，已不可採；且彭聖傑於99年12月20日晚間7 時45分許，至
    陳隆開外科診所門診就醫，經醫師診斷，彭聖傑之左肘挫傷
    瘀血腫5 ×3 公分，因傷勢輕微，彭聖傑未告知須訴訟，故
    醫師僅以文字敘述彭聖傑之傷勢，未予以拍照存證等情，有
    陳隆開外科診所函文1 份（見本院簡上卷第63頁）存卷可按
    ，可知彭聖傑於就醫時並未特別提及遭被告毆打並對被告提
    出傷害告訴之事，未見彭聖傑有何刻意假造傷勢誣陷被告之
    動機，復參以當時醫師診斷彭聖傑受傷部位及病況，亦與古
    秀蓮前揭所述其於彭聖傑遭被告毆打後所見彭聖傑之傷勢情
    形尚稱吻合，是彭聖傑於案發後隔日經醫師診斷之傷勢，應
    係遭被告持拐杖毆打所致，自不能僅因彭聖傑未於案發當日
    就醫，遽認彭聖傑左手之傷勢非被告所為。
  2.又被告於本院審理中陳稱：彭聖傑不實指控遭伊竊取手機及
    現金，如果伊不給彭聖傑2,000 元，彭聖傑就要叫人打斷伊
    之手、腳，伊不得已才給彭聖傑2,000 元，彭聖傑一直以上
    開竊取手機及現金之事恐嚇伊，向伊要錢，共有3 次，但伊
    只有給彭聖傑2,000 元，因彭聖傑三餐不繼很可憐，伊才未
    就彭聖傑恐嚇伊之事報警處理，案發當日伊要離開被告住處
    前，雖有揚言要去告彭聖傑恐嚇取財，但伊心想2,000 元也
    沒有很多，就算了，伊也沒去告彭聖傑云云（詳見本院簡上
    卷第85頁反面至86頁）。惟被告既為向彭聖傑討回2,000 元
    ，即親自前往彭聖傑住處，並如被告所辯，於彭聖傑未予回
    應後，憤而以枴杖打彭聖傑右手，且於離去前仍氣憤難平，
    揚言對彭聖傑提出恐嚇取財告訴，足認被告內心應十分在意
    彭聖傑應返還其2,000 元之事，何以被告竟從未就其遭彭聖
    傑恐嚇索取金錢之事報警處理，又於案發當日離開彭聖傑住
    處後，輕易打消對彭聖傑討回該2,000 元及提出告訴之念頭
    ，在在悖於常情，是被告辯稱當時僅係出言稱欲對彭聖傑提
    告，並未恐嚇要殺彭聖傑全家云云，自難採信。
  3.另被告聲請調閱案發當日之通聯紀錄，以證明彭聖傑於被告
    離去後，曾撥打電話與被告聯絡，並詢問被告上開事情該如
    何處理云云。惟通聯紀錄僅能究明彭聖傑於案發後是否有撥
    打電話與被告聯繫，無法得知雙方通話之內容，且縱當時被
    告與彭聖傑間確有被告所述之前揭對話，然此與被告於雙方
    通話前是否有以拐杖敲打彭聖傑成傷及出言恐嚇彭聖傑等事
    無涉，並無調取上開通聯紀錄之必要，附此敘明。
  (三)綜上所述，被告空言否認犯行，顯係卸責之詞，不足採信。
    本件事證明確，被告犯行洵堪認定，應依法論科。
二、核被告所為，係犯刑法第277 條第1 項之傷害罪及同法第30
    5 條之恐嚇危害安全罪。被告所犯上開2 罪間，犯意各別，
    行為互殊，應予分論併罰。又被告前有如事實欄一所示之科
    刑及執行紀錄，有臺灣高等法院被告前案紀錄表1 份在卷可
    佐，其受有期徒刑之執行完畢後，5 年以內故意再犯本案有
    期徒刑以上之罪，為累犯，均應依刑法第47條第1 項之規定
    ，加重其刑。原審以被告犯罪事證明確，援引刑法第277 條
    第1 項、第305 條、第47條第1 項、第41條第1 項前段、第
    51條第6 款，刑法施行法第1 條之1 第1 項、第2 項前段，
    並審酌被告僅以金錢糾紛為由，即以暴力相向傷害告訴人彭
    聖傑，嗣又出言恫嚇告訴人，使告訴人心生畏懼，無視社會
    法秩序之規範，顯不尊重他人之身體、自由法益，法紀觀念
    淡薄，行為可訾，且被告迄今尚未與告訴人達成和解，難認
    已有悔意，兼衡被告犯罪動機、目的、手段、告訴人所受傷
    勢以及被告犯後態度等一切情狀，各量處如主文所示之刑暨
    定其應執行刑，並均諭知易科罰金之折算標準，經核認事用
    法均無違誤，量刑亦屬妥適，應予維持。被告上訴意旨猶以
    前揭情詞否認犯行云云，指摘原判決不當，為無理由，應予
    駁回。
據上論斷，應依刑事訴訟法第455 條之1 第1 項、第3 項、第36
8 條，判決如主文。
本案經檢察官余怡寬到庭執行職務。
中    華    民    國   100    年    12    月    15    日
                  刑事第十二庭審判長法  官  許雅婷
                                    法  官  黃裕民
                                    法  官  黃珮如
以上正本證明與原本無異。
不得上訴。
                                    書記官  洪明煥
中    華    民    國   100    年    12    月    16    日